【裁判字號】    95,上訴,2419
【裁判日期】    950815
【裁判案由】    毒品危害防制條例
【裁判全文】
臺灣高等法院刑事判決                95年度上訴字第2419號
上  訴  人  臺灣基隆地方法院檢察署檢察官
被      告  甲○○
上列上訴人因被告毒品危害防制條例案件，不服臺灣基隆地方法
院95年度訴字第332號，中華民國95年5月19日第一審判決（起訴
案號：臺灣基隆地方法院檢察署95年度毒偵字第 812號；併辦案
號：同署95年度毒偵字第1066號 ），提起上訴，本院判決如下：
    主  文
原判決撤銷。
甲○○連續施用第一級毒品，累犯，處有期徒刑壹年。扣案之第
一級毒品海洛因壹包（淨重零點壹壹公克，空包裝重零點壹捌公
克）沒收銷毀之。
    事  實
一、甲○○前因施用毒品案件，經觀察、勒戒後，認無繼續施用
    毒品之傾向，於民國（下同）91年 7月10日經釋放出所，並
    由臺灣基隆地方法院檢察署檢察官於91年 6月27日以91年度
    毒偵字第 603號為不起訴處分確定。又再因施用毒品案件，
    經臺灣基隆地方法院於93年11月30日以93年度訴字第 720號
    判處有期徒刑6月確定，甫於94年7月27日縮刑期滿執行完畢
    。
二、甲○○猶不思戒除毒癮，於觀察、勒戒之戒毒療程執行完畢
    後五年以內，復基於施用第一級毒品海洛因之概括犯意，自
    95年1月底至同年5月12日為警採尿前回溯24小時內之某時（
    不含警方查獲後至採尿前之期間）止，連續在其基隆市○○
    街91-1號 2樓住處、基隆火車站公廁內或不詳地點等處，以
    將海洛因置入注射針筒內摻水稀釋後再予施打之方式，施用
    第一級毒品海洛因多次。嗣經警先後於：(1)95年 2月22日上
    午11時20分許，在基隆市○○路往情人湖方向之產業道路旁
    為警盤查查獲；(2) 95年5月12日17時20分許，在基隆市火車
    站前為警盤查查獲，並扣得其所有預備供施用之海洛因 1包
    （毛重0.3公克。且2次經採其尿液送驗，結果均呈嗎啡（海
    洛因代謝後尿液檢出成份）陽性反應，始悉上情。
三、案經基隆市警察局第四分局移送臺灣基隆地方法院檢察署檢
    察官偵查起訴，經原審合議庭裁定進行簡式審判程序審理。
    暨基隆市警察局第一分局移送臺灣基隆地方法院檢察署檢察
    官移送本院併案審理。
    理  由
一、前揭犯罪事實，業據被告甲○○於本院審理時坦承不諱。且
    被告先後 2次為警查獲後，各經採集其尿液檢體送請昭信科
    技顧問股份有限公司以氣相層析質譜儀法為確認檢驗之結果
    ，均呈嗎啡（海洛因代謝後尿液檢出成份）陽性反應，有基
    隆市警察局第一分局、第四分局偵辦毒品案件尿液檢體對照
    表各一紙及昭信科技顧問股份有限公司95年3月28日、5月30
    日濫用藥物尿液檢體檢驗報告各1份在卷可考。又被告第2次
    為警查獲時所扣得其所有之白色粉末 1包，經送法務部調查
    局鑑定之結果，確含第一級毒品海洛因成分（淨重0.11公克
    ，空包裝重0.18公克），亦有該局95年 7月10日調科壹字第
    320003810 號鑑定通知書附卷可稽。而參以酵素免疫分析或
    薄層定性分析等方式為初步篩檢者，檢驗結果雖有相當程度
    偽陽性之可能，然以氣（液）相層析質譜分析之儀器為交叉
    確認者，檢驗結果出現偽陽性之機率則極低，因而具有公信
    力，核足為對涉嫌人不利之認定。兼以一般人注射海洛因經
    體內吸收代謝約30分鐘以後，乃轉換以嗎啡為主要成份（主
    要型態），陸續隨尿液排出體外，並以最初 6至12小時之排
    泄量最多。若以日計，約有 80%之毒品代謝物（嗎啡），可
    在注射後24小時以內隨尿液排出體外，至其他剩餘劑量則可
    在數日內分別隨尿液排出體外，此經法務部調查局以90年 4
    月12日陸(一)字第90133335號函釋在案。勾稽以觀，足見被
    告上開任意性自白，應與事實相符，堪可採信。又被告前因
    施用毒品案件，經送觀察、勒戒後，認無繼續施用毒品之傾
    向，於91年 7月10日經釋放出所，並由臺灣基隆地方法院檢
    察署檢察官於91年6月27日以91年度毒偵字第603號為不起訴
    處分確定，有上開不起訴處分書、本院被告前案紀錄表各 1
    份附卷可考，被告於觀察、勒戒之戒毒療程執行完畢後， 5
    年以內再犯本件施用毒品罪，符合追訴條件。是本件事證明
    確，被告犯行洵堪認定，應依法論科。
二、查海洛因係毒品危害防制條例第2條第2項第 1款所列管之第
    一級毒品，核被告所為，係犯毒品危害防制條例第10條第 1
    項之施用第一級毒品罪。被告持有第一級毒品海洛因之低度
    行為，應為施用第一級毒品之高度行為所吸收，不另論罪。
    又被告先後多次施用海洛因之犯行，均時間緊接，方法相同
    ，所犯係構成要件相同之罪，顯係基於概括犯意反覆為之，
    為連續犯，應依刑法第56條之規定論以一罪，並加重其刑。
    另起訴書雖誤繕被告施用毒品之時、地，然此業據原審蒞庭
    檢察官於未變動其社會基本事實同一性之前提下，當庭表示
    更正，本於檢察一體之原則，當以原審蒞庭檢察官所到庭更
    正者，為起訴所指之犯罪時、地。又公訴人雖未就被告於95
    年 2月21日中午12時以外之連續施用第一級毒品海洛因犯行
    起訴，惟此部分與前開已起訴且論罪科刑部分，有裁判上一
    罪之連續犯關係，並經公訴人移送併辦，基於審判不可分，
    本院自應併予審究。末查，被告有事實欄一所載之犯罪科刑
    及執行情形，此有本院被告前案紀錄表在卷可憑，其於受有
    期徒刑之執行完畢後， 5年內再犯本件有期徒刑以上之罪，
    為累犯，應依修正前刑法第47條規定，遞加重其刑。
三、又查被告行為後，刑法於94年1月7日修正公布，95年7月1日
    施行，而本件涉及連續犯、累犯之修正：(1)刑法第56條連續
    犯之規定，業於94年1月7日修正公布刪除，並於95年7月1日
    施行，則被告之犯行，因行為後新法業已刪除連續犯之規定
    ，此刪除雖非犯罪構成要件之變更，但顯已影響行為人刑罰
    之法律效果，自屬法律有變更，依新法第2條第1項規定，比
    較新、舊法結果，仍應適用較有利於被告之行為時法律即舊
    法論以連續犯（最高法院95年第 8次刑事庭會議決議參照）
    。(2)被告前有上開論罪科刑及執行情形，茲其於 5年以內再
    故意犯本件有期徒刑以上之罪，不論依修正前之刑法第47條
    ，或修正後之刑法第47條第 1項之規定，均構成累犯，對被
    告而言並無有利或不利之情形，自不生新舊法比較之問題，
    是依新法第2條第1項前段規定，並考量法律不可割裂適用之
    原則，應依修正前之刑法第47條，論以累犯，並加重其刑，
    均附此敘明。
四、原審以被告犯罪事證明確，予以論罪科刑，固非無見。惟查
    原審未及審酌被告於95年 2月21日中午12時以外之連續施用
    第一級毒品海洛因犯行，於法即有未合。檢察官上訴意旨執
    此指摘原判決不當，為有理由，應由本院將原判決撤銷改判
    。爰審酌被告犯罪之動機、吸食頻率、曾有施用毒品之前科
    仍不知戒除，惟考量其犯後坦承犯行、所犯乃戕害自己身心
    健康，尚未危及他人等一切情狀，量處如主文第2 項所示之
    刑。被告第2次為警查獲時所扣得之第一級毒品海洛因1包（
    淨重0.11公克，空包裝重0.18公克），為查獲之毒品，且屬
    被告所有預備供施用之物，業據被告供明在卷，應依毒品危
    害防制條例第18條第1 項前段之規定諭知沒收銷燬。至被告
    第1次為警查獲時所扣得海洛因1 包（毛重0.3公克）及注射
    針筒2 支，乃案外人潘忠正個人所有，亦分據被告及案外人
    潘忠正敘明在卷，核與本案並無積極關聯，基於主從刑不可
    分之原則，本院自無從隨本案併為沒收銷燬或沒收之諭知，
    亦併此指明。
據上論斷，應依刑事訴訟法第369條第1項前段、第364條、第299
條第1項前段，毒品危害防制條例第10條第1項、第18條第 1項前
段，刑法第2條第1項、第11條前段、第56條（修正前）、第47條
（修正前），判決如主文。
本案經檢察官鄭富銘到庭執行職務。
中    華    民    國    95    年    8     月    15    日
                  刑事第一庭審判長法  官  蔡 長 溪
                                  法  官  林 俊 益
                                  法  官  陳 春 秋
以上正本證明與原本無異。
如不服本判決，應於收受送達後10日內向本院提出上訴書狀，其
未敘述上訴之理由者並得於提起上訴後10日內向本院補提理由書
（均須按他造當事人之人數附繕本）。
                                  書記官  李 家 敏
中    華    民    國    95    年    8     月    16    日
附錄：本案論罪科刑法條全文
毒品危害防制條例第10條
施用第一級毒品者，處 6月以上 5年以下有期徒刑。
施用第二級毒品者，處 3年以下有期徒刑。


司法院資訊處製作；財團法人民間司法改革基金會備份。
